【裁判字號】    95,訴,3146
【裁判日期】    951012
【裁判案由】    毒品危害防制條例
【裁判全文】
臺灣高雄地方法院刑事判決              95年度訴字第3146號
公  訴  人  臺灣高雄地方法院檢察署檢察官
被      告  甲○○
                    現於臺灣高雄看守所（另案
上列被告因違反毒品危害防制條例案件，經檢察官提起公訴（95
年度毒偵字第6118號）及移送併案審理（95年毒偵字第7076號）
，本院合議庭裁定由受命法官獨任進行簡式審判程序，判決如下
：
    主  文
甲○○施用第一級毒品，處有期徒刑捌月。
    事  實
一、甲○○前於民國86年間因施用毒品案件，經臺灣高等法院高
    雄分院裁定送觀察、勒戒後，認有繼續施用毒品傾向而再裁
    定送強制戒治，於89年1 月17日強制戒治期滿執行完畢，復
    因施用毒品案件，經本院分別以93年度訴字第1917號判處有
    期徒刑8 月確定，以及以94年度訴字第2059號判處有期徒刑
    7 月、2 月，並定應執行刑8 月確定，甫於95年6 月14日假
    釋出監，猶不知戒絕。竟仍於前揭強制戒治執行完畢5 年內
    ，復因施用毒品遭法院判刑後，又基於施用第一級毒品海洛
    因之集合犯意，於95年7 月18日晚上7 、8 時許以及95年8
    月15日下午3 、4 時許，在其位於高雄市○○區○○路547
    號7 樓住處房間內，以將海洛因摻入香菸內點燃吸食之方式
    ，各施用第一級毒品海洛因1 次。嗣於95年7 月19日、95年
    8 月16日，經臺灣高雄地方法院檢察署觀護人室通知採尿，
    經其同意採集尿液送驗後呈嗎啡陽性反應，始查悉上情。
二、案經臺灣高雄地方法院檢察署觀護人簽分由檢察官偵查起訴
    。
    理  由
一、本件被告甲○○所犯為死刑、無期徒刑或最輕本刑為3 年以
    上有期徒刑以外之罪，其於準備程序中就被訴事實為有罪之
    陳述，經法官告知簡式審判程序之旨，並聽取公訴人及被告
    之意見後，依刑事訴訟法第273 條之1 第1 項規定，裁定由
    受命法官獨任進行簡式審判程序，合先敘明。
二、上揭事實，業據被告甲○○於本院審理時坦承不諱，且其於
    95年7 月19日、95年8 月16日經臺灣高雄地方法院檢察署觀
    護人採尿送往臺灣檢驗科技股份有限公司以GC/MS 方法（氣
    相層析/ 質譜儀法）檢驗，結果均確呈第一級毒品海洛因代
    謝後嗎啡之陽性反應，此有該公司95年8 月4 日、8 月31日
    濫用藥物尿液檢驗報告各1 紙在卷可稽，足認被告上開自白
    確與事實相符，洵堪採為論罪科刑之依據。
三、按毒品危害防制條例於92年7 月9 日修正公布，自93年1 月
    9 日施行，其中第20條、第23條將施用毒品之刑事處遇程序
    ，區分為「初犯」及「5 年內再犯」、「5 年後再犯」，依
    其立法理由之說明：「初犯」，經觀察、勒戒或強制戒治後
    ，應為不起訴處分或不付審理之裁定；經觀察、勒戒或強制
    戒治執行完畢釋放後，「5 年內再犯」者，因其再犯率甚高
    ，原實施之觀察、勒戒及強制戒治既已無法收其實效，爰依
    法追訴或裁定交付審理。至於經觀察、勒戒或強制戒治執行
    完畢釋放後，「5 年後再犯」者，前所實施之觀察、勒戒或
    強制戒治已足以遮斷其施用毒品之毒癮，為期自新及協助其
    斷除毒癮，仍適用「初犯」規定，先經觀察、勒戒或強制戒
    治之程序。從而依修正後之規定，僅限於「初犯」及「5 年
    後再犯」二種情形，始應先經觀察、勒戒或強制戒治程序。
    倘被告於5 年內已再犯，經依法追訴處罰，縱其第3 次（或
    第3 次以上）再度施用毒品之時間，在初犯經觀察、勒戒或
    強制戒治執行完畢釋放5 年以後，已不合於「5 年後再犯」
    之規定，且因已於「5 年內再犯」，顯見其再犯率甚高，原
    實施觀察、勒戒或強制戒治，已無法收其實效，即應依該條
    例第10條處罰（最高法院95年第7 次刑事庭會議決定意旨、
    95年度台非字第65號刑事判決意旨參照）。查本件被告於86
    年間因施用毒品案件，經臺灣高等法院高雄分院裁定送觀察
    、勒戒，認有繼續施用毒品傾向而再裁定送強制戒治，於89
    年1 月17日執行完畢。復因施用毒品案件，經本院分別以93
    年度訴字第1917號判處有期徒刑8 月確定，以及以94年度訴
    字第2059號判處有期徒刑7 月、2 月，並定應執行刑8 月確
    定之事實，有臺灣高等法院被告前案紀錄表1 份在卷可按，
    其於觀察、勒戒及強制戒治執行完畢釋放後5 年內有再犯施
    用毒品之情事，揆諸上揭說明，雖本次施用海洛因之犯行距
    初犯經觀察、勒戒及強制戒治執行完畢釋放日已逾5 年，自
    應依法論罪科刑。是本件事證明確，被告犯行堪予認定。
四、按海洛因係屬毒品危害防制條例第2 條第2 項第1 款所稱之
    第一級毒品，依法不得施用。核被告甲○○所為，係犯毒品
    危害防制條例第10條第1 項之施用第一級毒品罪。其持有海
    洛因後，進而施用，其持有之低度行為應被其施用之高度行
    為所吸收，不另論罪。又被告前曾經觀察、勒戒、強制戒治
    及刑之宣告，有臺灣高等法院前案紀錄表1 份在卷可佐，仍
    無法自拔，再犯本件施用第一級毒品海洛因之罪，顯見已吸
    食成癮，應認確有施用毒品之依賴性，其反覆成習之施用，
    在行為概念上，應評價認係包括一罪之集合犯，較符合社會
    通念及刑法學理。公訴人雖僅起訴被告於95年7 月18日晚上
    7 、8 時許施用海洛因之犯行，然檢察官就犯罪事實一部起
    訴者，其效力及於全部，本件被告於上開時間外施用海洛因
    之犯罪事實，與起訴事實有包括一罪之集合犯關係，已如前
    述，本院自應就屬於包括一罪之其餘犯行，即公訴人移送併
    辦之部分，一併加以裁判，附此敘明。爰審酌被告前已因施
    用毒品案件經強制戒治及刑之宣告，本應徹底戒除毒癮，不
    料其竟仍繼續施用毒品，其後更於92年間因施用第一級毒品
    、第二級毒品等案件，經本院判處有期徒刑7 月、2 月，並
    定應執行刑8 月確定後，猶不知戒絕，再犯本件施用第一級
    海洛因毒品之犯行，顯見其並無戒除毒害之決心，本不宜寬
    貸，惟念其犯後坦承犯行，且施用毒品乃自戕一己之身體健
    康，並具有病患性人格之特質，其行為本身對社會所造成之
    危害並非直接、鉅大等一切情狀，量處如主文所示之刑，以
    資懲儆。
據上論斷，應依刑事訴訟法第273 條之1 第1 項、第284 條之1
、第299 條第1 項前段，毒品危害防制條例第10條第1 項，刑法
第11條，判決如主文。
本案經檢察官乙○○到庭執行職務
中    華    民    國    95    年    10    月    12    日
                    刑事第八庭  法  官  王俊彥
如不服本判決，應於收受送達後10日內向本院提出上訴書狀。
以上正本證明與原本無異。
中    華    民    國    95    年    10    月    12    日
                                書記官  鄭永媚
附錄本案論罪法條：
毒品危害防制條例第10條第1項
施用第一級毒品者，處6 月以上5 年以下有期徒刑。


司法院資訊處製作；財團法人民間司法改革基金會備份。
